臺灣臺中地方法院刑事判決　　　　　　　　　　　　　九十一年度訴字第五三號
　　公　訴　人　臺灣臺中地方法院檢察署檢察官
　　被　　　告　乙○○
右列被告因毒品危害防制條例案件，經檢察官提起公訴（九十年度毒偵字第三五五五
號），本院判決如左：
    主  文
乙○○連續施用第一級毒品，處有期徒刑壹年。扣案之海洛因肆包（含包裝重壹佰貳
拾點捌伍公克、淨重壹佰壹拾貳點捌公克）沒收銷燬之；注射針筒壹支沒收。又連
續施用第二級毒品，處有期徒刑捌月。扣案之安非他命壹包（重壹拾貳點公克）沒
收銷燬之；安非他命吸食器壹支沒收。應執行有期徒刑壹年陸月。扣案之海洛因肆包
（含包裝重壹佰貳拾點捌伍公克、淨重壹佰壹拾貳點捌公克）、安非他命壹包（重
壹拾貳點公克）均沒收銷燬之；注射針筒壹支、安非他命吸食器壹支均沒收。
    事  實
一、乙○○曾於民國八十六年至八十八年間因施用第一級毒品海洛因及第二級毒品安
  非他命，經本院裁定送勒戒處所觀察、勒戒後，認有繼續施用毒品傾向，再經本
    院裁定令入戒治處所施以強制戒治，嗣因強制戒治期滿，由本院於八十九年三月
    十七日以八十八年度訴緝字第六Ｏ號判處免刑確定。又乙○○曾於八十九年一月
    二十五日、同年三月八日及同年十月二十五日，因施用第一級毒品海洛因、第二
    級毒品安非他命，分別為警方所查獲，乙○○於偵查中均冒用其胞姊甲○○名義
    應訊（所犯偽造文書部分業經本院判處有期徒刑六月確定），致檢察官未就其施
    用毒品部分，另行聲請法院裁定令入戒治處所施以強制戒治，其中八十九年一月
    二十五日為警查獲施用第一、二級毒品之犯行，業經檢察官以其與八十八年度訴
    緝字第六Ｏ號案件，有連續犯裁判上一罪關係，為該免刑判決既判力效力所及，
    於九十一年一月二十九日以九十年度毒偵字第五Ｏ四九號為不起訴處分確定；另
    八十九年三月八日為警查獲施用第一、二級毒品之犯行，與八十八年度訴緝字第
    六Ｏ號案件，亦有連續犯裁判上一罪關係，為該免刑判決既判力效力所及，惟此
    部分尚未據檢察官為不起訴處分或其他適法處理；又八十九年十月二十五日為警
    查獲施用第一、二級毒品之犯行，係八十八年度訴緝字第六Ｏ號案件宣示判決後
    再犯，自非該免刑判決既判力效力所及，然亦未據檢察官就此部分犯行提起公訴
    （此部分應屬毒品危害防制條例第二十三條第二項、第三十五條第三款規定免刑
    判決後，五年內再犯同條例第十條第一、二項施用第一、二級毒品犯行，與本案
    無連續犯裁判上一罪關係，詳如後述）。詎乙○○猶不知悛悔警惕，復分別基於
    施用第一級毒品海洛因、第二級毒品安非他命之概括犯意，自九十年四月間某日
    起至同年七月十一日晚上十時許止，在臺中縣石岡鄉○○村○○路三九一號處所
    ，以將第一級毒品海洛因混合液體後，以注射針筒注射之方式，連續施用第一級
    毒品海洛因多次，及將第二級毒品安非他命置於吸食器內，點火燒烤成煙後吸用
    之方式，連續施用第二級毒品安非他命多次。嗣於九十年七月十二日上午十時二
    十分許，在臺中縣石岡鄉○○村○○路三九一號為警查獲，並扣得第一級毒品海
    洛因四包（含包裝重一百二十．八五公克、淨重一百十二．三八公克）、第二級
    毒品安非他命一包（重十二．三公克）及其所有供施用第一級毒品海洛因之注射
    針筒一支、供施用第二級毒品安非他命之安非他命吸食器一支，經警方採集其尿
    液送臺中縣衛生局檢驗結果，分別呈海洛因、安非他命於人體代謝後之嗎啡、甲
    基安非他命陽性反應，因而查悉上情。
二、案經臺中縣警察局移送臺灣臺中地方法院檢察署檢察官偵查起訴。
    理  由
一、右揭事實，迭據被告乙○○於警訊、偵查及本院審理時坦承不諱，被告於臺中縣
    警察局所採集之尿液，經送臺中縣衛生局以免疫學分析法及TOXI-LAB方法檢驗結
    果，分別呈海洛因、安非他命於人體代謝後之嗎啡、甲基安非他命陽性反應，有
    臺中縣衛生局檢驗尿水報告書、臺中縣警察局刑警隊委託鑑驗尿液代號與真實姓
    名對照表附卷可稽。此外，並有第一級毒品海洛因四包（含包裝重一百二十．八
    五公克、淨重一百十二．三八公克）、第二級毒品安非他命一包（重十二．三公
    克）及被告所有供施用第一級毒品海洛因所用之注射針筒一支、供施用第二級毒
    品安非他命所用之安非他命吸食器一支，扣案可資佐證。前開海洛因四包，經送
    法務部調查局鑑定結果，確含有第一級毒品海洛因成分，有該局九十年八月十四
    日鑑定通知書存卷足參。是被告自白連續施用第一級毒品海洛因、第二級毒品安
    非他命之犯行，堪信為真實。被告曾於八十六年至八十八年間因施用第一級毒品
    海洛因及第二級毒品安非他命，經本院裁定送勒戒處所觀察、勒戒後，認有繼續
    施用毒品傾向，再經本院裁定令入戒治處所施以強制戒治，嗣因強制戒治期滿，
    由本院於八十九年三月十七日以八十八年度訴緝字第六Ｏ號判處免刑確定。被告
    曾於八十九年一月二十五日、同年三月八日及同年十月二十五日，因施用第一級
    毒品海洛因、第二級毒品安非他命，分別為警方所查獲，被告於偵查中均冒用其
    胞姊甲○○名義應訊，致檢察官未就其施用毒品部分，另行聲請法院裁定令入戒
    治處所施以強制戒治，其中八十九年一月二十五日為警查獲施用第一、二級毒品
    之犯行，業經檢察官以其與八十八年度訴緝字第六Ｏ號案件，有連續犯裁判上一
    罪關係，為該免刑判決既判力效力所及，於九十一年一月二十九日以九十年度毒
    偵字第五Ｏ四九號為不起訴處分確定；另八十九年三月八日為警查獲施用第一、
    二級毒品之犯行，與八十八年度訴緝字第六Ｏ號案件，亦有連續犯裁判上一罪關
    係，為該免刑判決既判力效力所及，惟此部分尚未據檢察官為不起訴處分或其他
    適法處理；又八十九年十月二十五日為警查獲施用第一、二級毒品之犯行，係八
    十八年度訴緝字第六Ｏ號案件宣示判決後再犯，自非該免刑判決既判力效力所及
    ，然亦未據檢察官就此部分犯行提起公訴（此部分應屬毒品危害防制條例第二十
    三條第二項、第三十五條第三款規定免刑判決後，五年內再犯同條例第十條第一
    、二項施用第一、二級毒品犯行）等情，有臺灣高等法院被告全國前案紀錄表、
    臺灣臺中地方法院檢察署刑案資料查註紀錄表、本院八十八年度訴緝字第六Ｏ號
    刑事判決、臺灣臺中地方法院檢察署九十年度毒偵字第五Ｏ四九號不起訴處分書
    附卷可稽，本案事證明確，被告三犯施用第一、二級毒品之犯行，均堪認定。
二、核被告乙○○所為，係犯毒品危害防制條例第十條第一項之施用第一級毒品海洛
    因罪及同條第二項之施用第二級毒品安非他命罪，其施用前後持有第一級毒品海
    洛因及第二級毒品安非他命之低度行為，均分別為施用之高度行為所吸收，不另
    論罪。其先後數次施用第一級毒品海洛因犯行及施用第二級毒品安非他命犯行，
    均時間緊接、各方法相同，分別觸犯構成要件相同之罪名，顯係分別基於概括犯
    意反覆為之，均為連續犯，分別依刑法第五十六條規定，以一罪論，並加重其刑
    。所犯前開二罪，犯意各別，罪名不同，應分論併罰。爰審酌被告前因施用毒品
    犯行，甫經觀察、勒戒及強制戒治後猶故態復萌，再施用第一級毒品海洛因及第
    二級毒品安非他命不輟，無視於毒品對於自身健康之戕害及國家對於杜絕毒品犯
    罪之禁令，惡性非輕，然被告犯後尚知悔悟，本之施用毒品者均有相當程度之成
    癮性及心理依賴性，其犯罪心態與一般刑事犯罪之本質並不相同，容應以「病人
    」之角度為考量，並側重適當之醫學治療及心理矯治為宜，且被告經施以長時間
    之強制戒治，固屬保安處分之一種，然既與其所應受之刑罰，同係限制人身自由
    ，揆諸比例原則，量刑不宜過重等一切情狀，分別量處如主文所示之刑。扣案之
    海洛因四包（含包裝重一百二十．八五公克、淨重一百十二．三八公克）係毒品
    危害防制條例第二條第二項規定之第一級毒品、安非他命一包（重十二．三公克
    ）係同條項規定之第二級毒品，爰均依同條例第十八條第一項前段規定，宣告沒
    收銷燬之；注射針筒一支、安非他命吸食器一支，均為被告所有，分別供施用第
    一級毒品海洛因、第二級毒品安非他命所用之物，業據被告供陳在卷，爰依刑法
    第三十八第一項第二款規定，宣告沒收。並就前開宣告之主刑、從刑，定其應執
    行之刑，以示懲儆。
三、被告乙○○曾於八十九年十月二十五日凌晨零時三十分許，在臺中市○○路與西
    屯路口為警查獲持有海洛因、安非他命、電子磅秤、研磨機、注射針筒、分裝袋
    、吸食器、勺子等物品（被告涉嫌販賣毒品部分，刻由檢察官以九十年度偵字第
    一八五四八號偵辦中），經警方採集其尿液送臺中市衛生局檢驗結果，分別呈海
    洛因、安非他命於人體代謝後之嗎啡、甲基安非他命陽性反應，有臺中市衛生局
    煙毒尿液檢驗成績書、臺中市警察局第二分局採委託鑑驗尿液代號與真實姓名對
    照表（因被告冒用胞姊甲○○名義應訊，故前開文件名義人為甲○○）附卷可稽
    ，堪認被告另有施用第一級毒品海洛因及第二級毒品安非他命之犯行。訊據被告
    堅稱其於九十年四月間，因與男朋友分手後心情不好，始再行施用第一、二級毒
    品，八十九年十月二十五日為警查獲後至九十年四月間，未曾施用第一、二級毒
    品，本院亦無積極證據證明此段期間，被告另有施用第一、二級毒品之行為。觀
    諸前開二次犯行相距近五個多月，且被告復自承係因感情因素導致情緒低潮，始
    另行起意施用第一、二級毒品，堪認前開犯行與本案並無連續犯裁判上一罪關係
    ，前開犯行既未經檢察官提起公訴，本院自無從併予審理，應由檢察官另為適法
    之處理，附此說明。
據上論斷，應依刑事訴訟法第二百九十九條第一項前段，毒品危害防制條例第十條第
一項、第二項、第十八條第一項前段、第二十三條第三項，刑法第十一條前段、第五
十六條、第三十八條第一項第二款、第五十一條第五款、第九款，判決如主文。
中      華      民      國    九十一    年      七      月     十九     日
                              臺灣臺中地方法院刑事第三庭
                                      法  官  陳  得  利
右正本證明與原本無異。
如不服本判決，應於判決送達後十日內向本院提出上訴狀，上訴於臺灣高等法院臺中
分院（須附繕本）。
                                      書記官
中      華      民      國    九十一    年      七      月     二十三   日
附錄本案論罪科刑法條全文︰
毒品危害防制條例第十條
施用第一級毒品者，處六月以上五年以下有期徒刑。
施用第二級毒品者，處三年以下有期徒刑。
